臺灣臺北地方法院刑事判決　　　　　　　　　　　　　九十一年度訴字第九五四號
　　公　訴　人　臺灣臺北地方法院檢察署檢察官
　　被　　　告　乙○○　男　二.
　　選任辯護人　吳麒律師
　　被　　　告　戊○○　男　二.
　　　　　　　　丁○○　男　二.
　　右二人共同
　　指定辯護人　丙○公設辯護人　曾德榮
右列被告因毒品危害防制條例案件，經檢察官提起公訴（九十一年度偵字第九六八二
、九六八三、九六八四號），丙○判決如左：
    主  文
乙○○、戊○○共同販賣第二級毒品未遂，各處有期徒刑伍年陸月，扣案含第二級毒
品ＭＤＡ、ＭＤＭＡ成分之藥丸壹仟顆均沒收銷燬之。
丁○○共同販賣第二級毒品未遂，累犯，處有期徒刑陸年，扣案含第二級毒品ＭＤＡ
、ＭＤＭＡ成分之藥丸壹仟顆均沒收銷燬之。
    事  實
一、丁○○前因麻藥案件，經法院判處有期徒刑四月，於民國八十七年九月三十日易
    科罰金執行完畢，遽猶不知悔改，適有綽號「阿凱（又名阿國）」、姓名、年籍
    不詳之成年男子，經由綽號「小安」、姓名、年籍不詳之成年男子告知，得悉乙○○可能有販賣第二級毒品ＭＤＭＡ（俗稱搖頭丸）之嫌疑（檢察官關於警方移
    送被告乙○○、戊○○於九十一年五月十七日共同販賣毒品犯行以犯罪嫌疑不足
    為由不另為不起訴處分確定），「小安」、「阿凱」本於檢舉毒品販賣之意，於
    九十一年五月三十一日晚間七時許，先後打乙○○之行動電話，佯稱「阿凱」欲
    向伊購買一千顆搖頭丸，經乙○○再與戊○○電話聯絡後，乙○○、丁○○、戊○○三人明知搖頭丸為法律明定公告之第二級毒品，不得買賣，然渠等三人仍與
    綽號「師兄」、姓名、年籍不詳之成年男子基於販賣第二級毒品之共同犯意聯絡
    ，推由乙○○與「阿凱」在電話中磋商、同意以一顆新臺幣（下同）一百五十元
    （合計十五萬元）代價賣出，並約於九十一年六月一日零時三十分，在臺北市松
    山區○○○路一二０號環亞飯店旁停車場內會面買賣，「阿凱」即將上開毒品買
    賣訊息告知臺北市政府警察局松山分局中崙派出所員警己○○；另丁○○與「師
    兄」聯絡，約定先在臺北市松山區○○○路環亞百貨門口見面；嗣丁○○於九十
    一年六月一日凌晨零時許，與戊○○在環亞百貨門口向「師兄」取得含第二級毒
    品ＭＤＡ、ＭＤＭＡ成分之藥丸一千顆，前往乙○○與「阿凱」約定之地點與乙○○見面，並將上開毒品藏放於該處花圃內等待買主出現，而臺北市政府警察局
    松山分局中崙派出所員警甲○○基於偵查犯罪之職責，自稱「阿凱」，亦於前開
    約定時間前往約定地點赴約，甲○○向乙○○、戊○○、丁○○等三人出示現金
    ，並由乙○○帶甲○○前往藏放毒品之花圃取毒品清點之際，當場查獲乙○○、
    戊○○、丁○○等三人，並扣得含第二級毒品ＭＤＡ、ＭＤＭＡ成分藥丸一千顆
    ，
二、案經臺北市政府警察局松山分局報告臺灣臺北地方法院檢察署檢察官偵查起訴。
    理  由
一、訊之被告乙○○、戊○○、丁○○固不諱言有於上揭查獲時地共同販賣扣案一千
    顆第二級毒品之事實，惟均矢口否認有何販賣毒品之犯意，被告乙○○辯稱：係
    「阿凱」、「小安」多次來電恐嚇伊，伊因害怕始同意販賣，「阿凱」、「小安
    」及查獲警員之行為已合於「陷害教唆」之要件，且並未獲利云云，被告戊○○
    、丁○○則辯稱：係因被告乙○○一再哀求，始會向「師兄」取毒品交與被告乙○○，此次交易並未從中獲利云云。經查：
    (一)扣案之疑似第二級毒品ＭＤＭＡ之藥丸一千顆，可依型態分別為橘色及黃色藥
      錠，經以呈色試驗法、氣相層析質譜分析法、核磁共振分析法檢驗，其中橘色
      藥錠呈第二級毒品ＭＤＡ（二亞甲基雙氧安非他命）反應，黃色藥錠則呈第二
      級毒品ＭＤＡ、ＭＤＭＡ反應，此有內政部警政署刑事警察局鑑驗通知書一紙
      在卷可稽，此部分之事實可堪認定。
    (二)訊之被告乙○○供稱：九十一年五月三十一日晚間七時許，伊友人「小安」打
      電話給伊，稱有一「阿凱」之人欲購買一千顆搖頭丸，「阿凱」隨即亦與伊電
      話聯絡，表示欲購買一千顆搖頭丸，伊於晚間八時許與被告戊○○聯絡，經戊○○同意提供一千顆搖頭丸，伊再與「阿凱」聯絡約定見面交貨地點，被告戊○○、丁○○則依約攜帶一千顆搖頭丸到場，此時中崙派出所員警甲○○佯稱
      買主到場，伊帶警察前往藏放毒品之花叢取毒品交付清點之時為警查獲等語；
      被告戊○○、丁○○則供稱：係被告乙○○與被告戊○○聯絡表示有人欲購買
      搖頭丸，被告戊○○正巧與被告丁○○在一起，遂由被告丁○○聯絡「師兄」
      ，於九十一年六月一日凌晨零時許在鄰近查獲地點之環亞百貨自「師兄」處取
      得一千顆搖頭丸（價款則俟交易完畢後直接交付與「師兄」），再轉往查獲地
      點與被告乙○○會面，警員佯裝買主「阿凱」出現，由被告乙○○帶警前往藏
      放毒品之花叢取毒品交付與「阿凱」清點時為警查獲等語，核被告三人上開供
      詞，與證人即當場查獲員警甲○○、己○○證述內容相符，並有查獲現場蒐證
      錄音帶譯文一紙、被告乙○○0000000000號行動電話、被告戊○○
      0000000000號行動電話、被告丁○○0000000000號行動
      電話九十一年五月三十一日、六月一日通聯記錄等在卷可稽，是被告乙○○、
      戊○○、丁○○均有實行販賣第二級毒品之構成要件行為，且已達於著手交付
      毒品之程度，此部分之事實亦堪認定。
    (三)按警方為掃蕩毒品犯罪，往往於得知疑似販賣毒品之人後，會佯裝欲購買毒品
      而與該名疑似販賣毒品之人聯絡，再循線逮捕販賣者，此即刑事偵查實務上俗
      稱「釣魚」之情形。此種情形，關於販賣毒品之人是否成立犯罪，自應視該販
      賣毒品之人販賣毒品之犯意是否為佯稱欲購買毒品之人教唆而啟，若經警方以
      釣魚方式逮捕之販賣毒品者，原本即具有販賣之犯意，不過因警員之教唆而彰
      顯其犯行，自無何陷害可言，不能援引「陷害教唆」求予免責，然其犯罪行為
      因購買者並無購買真意，事實上不能真正完成買賣，因此販賣者己著手交付毒
      品行為時，即應論以販賣未遂罪（最高法院八十九年台上字第三四三四號判決
      、九十一年台上字第三四四三號判決要旨參照），本件被告三人業已實行販賣
      交付毒品之構成要件行為，已如前述；至於被告三人是否本即有販賣毒品之犯
      意，經查：被告戊○○於檢察官訊問中曾供稱：「丁○○之前有跟我提說他有
      貨源，如果有人要買，要我跟要買的人留電話，然後將電話交給他。」等語（
      見偵九六八三號卷第六七頁），被告乙○○則供稱：「之前阿凱有問我一顆一
      百五十元，可不可以，我說問問看，後來我問阿睿（按即被告戊○○），阿睿
      就說好，我就約阿凱出來，價錢是我幫忙談的。」「我說我朋友要，你（指被
      告戊○○）有沒有，劉說有，就掛電話，我再打給阿凱，說我朋友有東西，你
      要用什麼價格買。」等語明確（見丙○聲羈卷第十一頁、偵九六八四號卷第五
      十九頁反面），次查：倘如被告乙○○嗣後所辯：其本無販賣毒品之意，係「
      阿凱」、「小安」等多次恐嚇伊始勉強同意云云，及被告丁○○、戊○○所辯
      ：原本無意販賣，係被告乙○○多次聯絡請託始代為尋找貨源云云，則被告乙○○與「阿凱」、被告乙○○與被告戊○○間之通聯記錄自應冗長、頻繁，然
      查：觀諸前揭通聯記錄，被告乙○○於九十一年五月三十一日晚間八時四十六
      分五十六秒至四十八分二十一秒確曾撥打電話與被告戊○○（在此之前僅於同
      日凌晨六時許有二人通聯記錄），惟自當日晚間七時許（按即被告乙○○自承
      「阿凱」「小安」與之聯絡之時間）至上開電話撥打之時止，雖有數通電話撥
      入被告乙○○之0000000000、0000000000號行動電話，
      然同一號碼電話至多不逾三通，且通話時間至多僅一分鐘許；且被告戊○○與
      被告乙○○於前揭時間通話後至晚間十一時止，僅另於晚間八時五十五分、十
      時零三分、十時四十二分有通過三次電話，通話頻率並非密集，每次通話至多
      亦僅一分鐘許，核與被告三人所辯情節顯不吻合，不足採信；又被告乙○○並
      不認識綽號「阿凱」之男子，而被告乙○○與戊○○於查獲前僅認識不到一個
      月、彼此僅偶爾會通電話，被告乙○○與被告丁○○則素未謀面，業經丙○訊
      問被告三人明確，被告乙○○、丁○○、戊○○倘本無販賣毒品之意，豈有甘
      冒刑罰制裁危險，僅因被告乙○○接獲「阿凱」之電話，即由三人親自攜帶大
      量毒品前往交易之理？綜上，足見被告三人於「阿凱」佯稱欲購買毒品之前，
      原即有販賣毒品之意，「阿凱」佯稱購買毒品，不過係彰顯被告三人販賣毒品
      犯行，被告三人所辯均無足採，被告三人與綽號「師兄」之不詳姓名年籍成年
      男子，就販賣第二級毒品之犯行間，存有行為分擔及犯意聯絡，可堪認定。起
      訴意旨認扣案之毒品係被告丁○○先於九十一年五月三十日某時，在基隆市某
      處向「師兄」以不詳價格販入云云，然查：「師兄」於查獲當日曾與被告戊○○、丁○○在查獲地點附近見面並交付渠二人扣案毒品，並約由被告丁○○於
      交易完成後再將價金交付「師兄」，業經丙○隔離訊問被告戊○○、丁○○明
      確，顯見渠等三人與「師兄」間，存有於販賣毒品之共同犯意，復經丙○認定
      如前，此外，並無積極證據足認被告丁○○確有先行販入毒品之行為，起訴意
      旨前開認定，尚屬無據。
    (四)被告乙○○、戊○○、丁○○另辯稱：並無於上開販賣毒品犯行中得利云云，
      然按共同正犯，於犯意聯絡範圍內，組成一共犯團體，團體內之成員，均對全
      部行為，負共同責任，故意圖為共犯團體或團體中任何成員之不法利益，即係
      意圖為自己不法之利益（最高法院八十八年度台上字第四八六七號判決意旨參
      照）。被告三人與「師兄」間，就販賣上開毒品間，存有犯意聯絡及行為分擔
      ，已如前述，又扣案之毒品物高價昂，復業經毒品危害防制條例公告為第二級
      毒品，一有販賣行為，即將遭受法律嚴厲制裁，倘無利潤可圖，豈有願冒被誘
      騙逮捕之危險，出售與陌生買主之理？是即令被告三人本身並未因此次犯行獲
      得何等具體之利益，然因渠等與「師兄」為共同正犯，依前開說明，仍有圖得
      不法利益之共同犯意，是被告三人此一抗辯，亦非可採。至被告三人雖與「師
      兄」共同賣出上開扣案毒品，然乏積極證據足認上開毒品係「師兄」基於販賣
      之犯意所販入，且被告三人在本件犯行之前，即與「師兄」存有共同販入之犯
      意聯絡，應予敘明。綜上所述，本件事證明確，被告三人犯行可堪認定，應依
      法論科。
二、按已著手於犯罪行為之實行而不遂者，為未遂犯，刑法第二十五條第一項定有明
    文，本件被告三人雖基於販賣第二級毒品之犯意，著手實行販賣第二級毒品之行
    為，然因佯稱購買者並無購買毒品真意，不能真正完成買賣，無從達到既遂之結
    果，自屬未遂犯，核被告三人所為，係犯毒品危害防制條例第四條第五項、第二
    項販賣第二級毒品未遂罪，被告三人與綽號「師兄」、姓名、年籍不詳之成年男
    子間，就上開犯行，有犯意聯絡及行為分擔，皆為共同正犯，被告三人意圖販賣
    而持有第二級毒品之低度行為為販賣第二級毒品未遂之高度行為所吸收，不另論
    罪。查被告丁○○曾因麻藥案件，經法院判處有期徒刑四月，於八十七年九月三
    十日易科罰金執行完畢，有臺灣高等法院被告全國前案記錄表在卷可稽，其受有
    期徒刑之執行完畢，五年內再犯本件有期徒刑以上之罪，為累犯，惟無期徒刑不
    得加重，僅就有期徒刑加重其刑。被告三人已著手於犯罪行為之實施，而未至既
    遂之結果，為未遂犯，應依刑法第二十六條前段之規定減輕其刑，並就被告丁○○之部分依法先加後減。爰審酌被告三人年輕力壯，竟不思上進而販賣毒品，及
    渠等犯罪之動機、目的、手段、犯罪所生危害、犯後態度等一切情狀，分別量處
    如主文所示之刑，扣案含第二級毒品ＭＤＡ、ＭＤＭＡ成分藥丸一千顆，應依毒
    品危害防制條例第十八條第一項前段沒收銷燬之。至於扣案之行動電話六支，雖
    各為被告三人所有，然並非專供販賣毒品所用之物，此觀前揭被告三人行動電話
    通聯紀錄即明，爰不予宣告沒收，併此敘明。
三、按毒品危害防制條例第十八條第一項前段所謂查獲之毒品，不問屬於犯人與否，
    均沒收銷燬之，乃刑法第三十八條第一項第一款之特別規定，惟此所稱「查獲」
    之毒品，係指有罪判決書於事實欄內，已經認定為被告有罪事實之毒品，始足當
    之；又沒收為從刑之一種，依主從不可分原則，應附隨於主刑而同時宣告之，除
    有罪、免刑等判決，於裁判時宣告沒收外，如諭知無罪之判決，既無主刑，從刑
    亦無所附麗，最高法院八十八年台上字第四一五七號判決、七十八年台上字第七
    十二號判例意旨可資參照。本件查獲時，雖另於丁○○所駕五Ｄ—八０九三號自
    小客車上，扣得含第二級毒品ＭＤＡ、ＭＤＭＡ成分藥丸四十五顆、第三級毒品
    愷他命七瓶，然此係被告丁○○擬供自己施用而向「師兄」另行購買而持有者，
    業經被告丁○○、戊○○於丙○審理中供述明確，雖此與前揭扣案之含第二級毒
    品ＭＤＡ、ＭＤＭＡ成分藥丸一千顆，係被告丁○○同時自師兄處取得，惟持有
    之原因並非相同，被告三人意圖販賣而持有本件扣案一千顆第二級毒品之行為，
    業因屬本案販賣行為之低度行為而被吸收，是被告丁○○對於上揭含第二級毒品
    ＭＤＡ、ＭＤＭＡ成分藥丸四十五顆、第三級毒品愷他命七瓶之持有行為，並非
    本案判決效力所及，依前揭說明，此部分查獲之毒品應另行處理，而非由本案併
    與宣告沒收，方屬適法，末此敘明。
據上論斷，應依刑事訴訟法第二百九十九條第一項前段，毒品危害防制條例第四條第
五項、第二項、第十八條第一項前段，刑法第十一條、第二十八條、第二十六條前段
、第四十七條，判決如主文。
本案經檢察官盧筱筠到庭執行職務
中      華      民      國    九十一    年    十二    月      二十      日
                          臺灣臺北地方法院刑事第八庭
                                          審判長法  官  王淑滿
                                                法  官  宋松璟
                                                法  官  張永宏
右正本證明與原本無異。
如不服本判決，應於判決送達後十日內，向丙○提出上訴狀。
                                                書記官  高永珍
中      華      民      國    九十一    年    十二    月      二十      日
附錄本件論罪科刑法條全文
毒品危害防制條例第四條
製造、運輸、販賣第一級毒品者，處死刑或無期徒刑；處無期徒刑者，得併科新台幣
一千萬元以下罰金。
製造、運輸、販賣第二級毒品者，處無期徒刑或七年以上有期徒刑，得併科新台幣七
百萬元以下罰金。
製造、運輸、販賣第三級毒品者，處五年以上有期徒刑，得併科新台幣五百萬元以下
罰金。
製造、運輸、販賣專供製造或施用毒品之器具者，處一年以上七年以下有期徒刑，得
併科新台幣一百萬元以下罰金。
前四項之未遂犯罰之。
